【裁判字號】    99,交聲,141
【裁判日期】    990721
【裁判案由】    交管條例聲異
【裁判全文】
臺灣板橋地方法院交通裁定             99年度交聲字第141號
原處分機關  臺北市交通事件裁決所
異  議  人  乙○○
即受處分人
上列異議人因違反道路交通管理處罰條例案件，對於臺北市交通
事件裁決所民國98年10月28日所為北市裁催字第裁22-C00000000
號處分不服，聲明異議，本院裁定如下：
    主  文
原處分撤銷。
乙○○不罰。
    理  由
一、本件異議意旨略以：異議人乙○○並未於98年7 月29日19時
    48分許違規，車號711-CNT 號重型機車非其所有，該車輛駕
    駛人亦非異議人，應係遭人冒用身分，爰聲明異議，請求撤
    銷原處分等語。
二、按犯罪事實應依證據認定之，無證據不得認定犯罪事實，刑
    事訴訟法第154 條第2 項定有明文。次按法院受理有關交通
    事件，準用刑事訴訟法之規定，復為道路交通管理處罰條例
    第89條前段所明定，是最高法院76年台上字第4986號判例所
    揭示：「認定犯罪事實所憑之證據，雖不以直接證據為限，
    間接證據亦包括在內，然而無論直接或間接證據，其為訴訟
    上之證明，須於通常一般之人均不致有所懷疑，而得確信其
    為真實之程度者，始得據為有罪之認定，倘其證明尚未達到
    此一程度，而有合理之懷疑存在時，事實審法院復已就其心
    證上理由予以闡述，敘明其如何無從為有罪之確信，因而為
    無罪之判決，尚不得任意指為違法」之意旨，亦即刑事訴訟
    法上法院認定事實之最重要原則之一即認定被告有罪，就該
    有罪事實不能有任何之合理懷疑存在之原則，於法院審理行
    為人違反道路交通管理處罰條例案件時，當有其適用。易言
    之，法院於審理行為人違反道路交通管理處罰條例案件，於
    為事實之認定時，如就原處分機關所認定行為人違規之事實
    仍有合理之懷疑，而無法確信行為人確有該當於道路交通管
    理處罰條例各該處罰條文之構成要件事實時，即應依訴訟法
    上待證事實「倘有懷疑，則應從被告之利益作解釋」之證據
    法則，作對受處分人有利之認定。
三、經查，原處分意旨固認定異議人即受處分人乙○○於上開時
    、地駕駛車號711-CNT 號重型機車，因「未依規定兩段式左
    轉」違規，經原處分機關依道路交通管理處罰條例第48條第
    1 項第2 款規定，裁處異議人罰鍰新臺幣（下同）1,800 元
    ，此有舉發通知單及裁決書各1 件在卷可佐。然查，異議人
    具狀堅決否認有何前開違規情節，並於本院調查時到庭辯稱
    ：「車子不是我騎的，是我表弟的朋友丙○○騎的，我沒有
    將我的身分資料借給丙○○，我也不知道丙○○如何得知我
    的年籍資料，我現在也找不到丙○○」等語（見本院99年3
    月5 日訊問筆錄）。而證人即舉發警員甲○○係證稱：「本
    件交通違規是我舉發的，異議人從浮洲橋下橋沿著中正路違
    規左轉，我當時人在中正路與下橋大安路上的交叉口值勤。
    我攔停駕駛人時，他說他有帶行照，沒有帶駕照，也沒有帶
    身分證，我就請他給我他的身分證字號，我向勤務中心查詢
    這個身分證號碼有沒有駕照，還有正確的年籍資料，通常我
    們會請駕駛人默書身分證字號、出生年月日、地址等資料，
    再去查資料是否正確，駕駛人是告知「乙○○」的身分證字
    號。因當天晚上攔檢的人太多，我已經不記得駕駛人的身材
    、外型等特徵，我只記得是一位年輕人，且駕駛人報的年紀
    與他所說的出生年紀差不多。（提示本院98年度交聲字第17
    34號卷內照片）我沒有印象攔檢過照片中男子」等語（見本
    院99年2 月5 日訊問筆錄）。證人既無法指證異議人是否為
    違規駕駛人，自尚不能排除異議人係遭人冒用身分而受舉發
    之可能性。再者，觀之受處分人乙○○於本院調查中所為簽
    名，與舉發通知單上所載「乙○○」簽名，兩者筆跡之橫豎
    、勾勒、撇捺等書寫特徵，亦有相當之差異性，無法證明係
    出自同一人所寫。由此，堪認受處分人辯稱遭人冒名乙節並
    非子虛。既然欠缺積極證據證明本件受處分人乙○○即為如
    附表所示之違規行為人，自應為有利於受處分人之認定。
四、綜上，原處分機關不察，遽對受處分人為前開裁決，即難認
    為允當。本件異議人聲明異議為有理由，自應由本院將原處
    分撤銷，改諭知異議人不罰。
據上論斷，應依道路交通管理處罰條例第87條第2 項，道路交通
案件處理辦法第20條前段，裁定如主文。
中    華    民    國    99    年    7     月    21    日
                      交通法庭  法  官  汪怡君
上列正本證明與原本無異。
如不服本裁定，應於裁定送達後五日內敘明抗告理由，向本院提
出抗告狀。
                                書記官  李郁禎
中    華    民    國    99    年    7     月    23    日

司法院資訊處製作；財團法人民間司法改革基金會備份。
